【裁判字號】    94,易,1256
【裁判日期】    950227
【裁判案由】    詐欺
【裁判全文】
臺灣臺北地方法院刑事判決              94年度易字第1256號
公  訴  人  臺灣臺北地方法院檢察署檢察官
被      告  甲○○
上列被告因詐欺案件，經檢察官聲請以簡易判決處刑（94年度偵
緝字第901 號），本院認為不宜以簡易判決處刑，改依通常程序
審理，茲判決如下：
    主  文
甲○○幫助詐欺，累犯，處有期徒刑陸月，如易科罰金，以參佰
元折算壹日。
    事  實
一甲○○前因違反商業會計法等案件，經本院於民國九十年十月
  十八日以九十年訴字第七五二號判決判處有期徒刑十月，同年
  十二月十日確定，九十一年十一月二日縮短刑期執行完畢（起
  訴書誤載為九十一年十一月三日執行完畢）。其原可預見提供
  自己帳戶予他人使用，足以幫助他人為詐欺犯行，竟基於縱使
  取得其存摺與提款卡之人利用該帳戶作為詐欺犯行之用，亦不
  違背其本意之不確定故意，於九十二年八月八日前往中華郵政
  股份有限公司文山景美郵局（下稱文山景美郵局），以存簿遺
  失為由申請補發存摺、變更印鑑，同時申請核發提款卡（局號
  ：000000－0，帳號：000000－0），並於八月
  十四日領取提款卡後，將存摺與提款卡等物交付不詳姓名之成
  年人，嗣該不詳姓名成年人或輾轉取得甲○○之存摺與提款卡
  之人基於意圖為自己不法所有之詐欺犯意，於九十二年九月二
  十四日（起訴書誤載為九十二年九月四日）上午，撥打電話予
  乙○○，向其佯稱中了世貿家電展的二獎，需要辦理相關程序
  並匯款，才能順利領獎，使乙○○誤信為真而陷於錯誤，先後
  於九十二年九月二十四日（起訴書誤載為九十二年九月二十五
  日）、二十五日下午三點二十五分、二十六日下午十二點四十
  九分、二十九日下午一點左右、三十日上午十點三十分，分別
  將新臺幣（下同）六萬二千八十元、五萬元、八萬四千元、十
  六萬一千二百元、二十五萬一千二百元等金額匯入甲○○前述
  帳戶中，後因遲遲未見獎金匯入其帳戶，乙○○始驚覺受騙而
  知上情。
二案經被害人乙○○訴由臺中縣政府警察局烏日分局移轉臺北市
  政府警察局文山分局報請臺北地方法院檢察署檢察官偵查起訴
  。
    理  由
一認定犯罪事實所憑的證據及理由：被告甲○○坦承於九十二年
  八月八日前往文山景美郵局，以存簿遺失為由申請補發存摺、
  變更印鑑，同時申請核發提款卡，並於八月十四日領取提款卡
  等情，惟辯稱：存摺遺失了二次，都在九十二年及九十三年間
  ，因為申請國宅一定要郵局存摺，我才會去申請補發，但第二
  次申請補發去郵局領存摺時就被抓了，我沒有把郵局交給別人
  使用，提款卡密碼就是我的生日，寫在存摺上，提款卡和存摺
  放在一起等語。本院認為：
(一)由中華郵政股份有限公司儲匯處九十三年十二月二十日儲字第
  一九五八號函所附交易明細表、文山景美郵局於九十四年十月
  四日檢送本院之郵政金融卡申請書、郵政儲金儲戶申請變更帳
  戶事項申請書及所附國民身分證影本等資料可知：被告於八十
  七年五月二十日首次申辦郵局帳戶（局號：000000－0
  ，帳號：000000－0），九十二年八月八日前往文山景
  美郵局，以存簿遺失為由申請補發存摺、變更印鑑，同時申請
  核發提款卡，並於八月十四日領取提款卡，而依國民身分證異
  動紀錄資料顯示，被告曾於九十二年五月三十日補領身分證，
  且以上各情均經被告坦承在卷，堪信為真實。其次，由前述資
  料、郵政國內匯款執據影本四張、及被害人乙○○之證言可知
  ，其於九十二年九月二十四日上午接獲佯稱其中了世貿家電展
  的二獎，要求匯款後方得領獎之詐騙電話後，誤信為真而先後
  於九十二年九月二十四日、二十五日下午三點二十五分、二十
  六日下午十二點四十九分、二十九日下午一點左右、三十日上
  午十點三十分，分別將六萬二千八十元、五萬元、八萬四千元
  、十六萬一千二百元、二十五萬一千二百元等金額匯入被告前
  述郵局帳戶後，其內金額均於各次匯款當日隨即遭人領取。
(二)被告於檢察官訊問時自承知悉自己郵局提款卡密碼為其出生月
  日（九十四年偵緝字第九○一號卷第三十頁第十行），且於九
  十二年八月八日親自前往申請補發存摺時，在郵政儲金儲戶申
  請變更帳戶事項申請書上「舊密碼」欄內填載「1014」，參以
  其於本院歷次接受人別訊問時，對於自己出生日期均無須思考
  即可回答等情，被告既已牢記密碼，實無將自己之出生日期記
  載於存摺上以資提醒之必要，此部份辯解顯屬杜撰。被告之身
  分證於九十二年五月三十日補發後未再遺失，為其所自承（同
  卷第三十四頁第五行、第六行），則其於九十二年八月十四日
  取得提款卡後，倘確有遺失存摺與提款卡之情，取得之人應無
  從知悉帳戶及提款卡密碼，自亦無法變更密碼（九十二年八月
  二十四日變更密碼）或提領該帳戶內存款，然被害人陸續匯入
  被告郵局帳戶之金額，卻均於各次匯款當天隨即遭人以提款卡
  提領，可見被告確有將郵局提款卡交付他人使用並告知密碼之
  行為。
(三)由被告於警員詢問時稱：「我從九十二年五月左右存款簿遺失
  後我雖然有提款卡，可是我都沒有去存提款。」（九十四年偵
  字第一七八三號卷第四十四頁第十五行，於檢察官訊問時稱：
  「我存款簿怎麼找都找不到，那個帳戶應是沒有提款卡，我帳
  戶錢不多，很少用，可能是搬家所以存摺遺失。」（九十四年
  偵緝字第○一號卷第二十四頁第六行至第八行）、「我連我有
  無提款卡都不知道」（同頁第十二行）、「帳戶裡沒有錢，想
  說郵局根本不重要，密碼我寫在存摺上，我沒有把存摺給人家
  ，提款卡跟存摺放在一起，我是因為郵局存摺遺失才去補辦，
  密碼是十月十四日，我的生日。那次我的身分證跟駕照沒有遺
  失」（同卷第三十頁第八行至第十一行）等語，及被告於申請
  補發存摺與提款卡一年後之九十三年八月三十一日始再度前往
  申請文山景美郵局補發存摺（被告於該次申請時遭逮捕）等情
  可知，被告不僅不能確定其有無申請提款卡，郵局帳戶幾無存
  款，鮮少使用，亦從未持提款卡存提款，其竟於存摺與提款卡
  脫離持有之近一年後始申請補發存摺，足認其於九十二年間根
  本無使用郵局帳戶與提款卡之需求，何須請領提款卡？況依常
  情言，倘取得該存摺及提款卡者未經被告同意，斷無甘冒帳戶
  內金額遭被告提領之風險，而於甫取得存摺與提款卡後之不到
  一個月內，即要求被害人將高達五十多萬元之金錢存入被告帳
  戶之理，益證被告於九十二年八月八日申請補發存摺並請領提
  款卡之行為非以自己使用為目的，其取得存摺與提款卡後亦確
  交付他人，以供該人使用其帳戶。
(四)被告雖一再辯稱存摺及提款卡乃因遺失而遭人盜用，然其先於
  警員詢問時稱：「我的郵局存款簿是民國九十二年五月左右遺
  失的，因為我將郵局印章放在存款簿內，放在車內置物盒內。
  那時我計程車車窗被打破，車內零錢及該郵局存款簿、印章都
  被拿走。」（九十四年偵字第一七八三號卷第四十四頁第十行
  、第十一行），繼而於檢察官九十四年六月六日訊問時稱：「
  一年前（即九十三年六月間）我放在車上，但車窗被打破被偷
  ，我的存摺不見，我沒有報案，也沒有補辦。」（九十四年偵
  緝字第○一號卷第三十頁第五行、第六行），於本院九十四年
  九月十六日準備程序時改稱：「九十三年初時遺失，我放在我
  的計程車上，車窗被打破，印章及存摺都被偷走，我沒去理他
  。」（該日筆錄第二頁倒數第七行至第五行），復於本院九十
  五年二月十四日審判程序時稱：（問：九十二年八月你有到郵
  局補發存摺，後來領到提款卡，九十二年八月以後，你補發到
  的存摺、印章，是否再遺失過？）答：「在西門町武門街遺失
  過，我休息時，都在西門町紅包場玩。」並稱存摺在九十二年
  、九十三年間遺失過二次，經本院詳究遺失地點後，又改稱僅
  在西門町武昌街遺失過一次（該日審判筆錄第六頁、第七頁）
  等語，其對於遺失之時間、地點、物品明細，甚至次數等均語
  焉不詳，縱使確曾遺失郵局存摺，至遲亦為九十二年五月三十
  日以前所發生，與九十二年八月八日申請補發存摺之事實無關
  ，所辯顯刻意混淆事實，張冠李戴，不足採信。
(五)現今詐騙集團橫行，受害者不計其數之情，屢經各類媒體不斷
  報導，被告應足以預見將存摺與提款卡交付他人，極有可能遭
  詐騙集團使用於提供被害人轉入金額之工具，幫助其等遂行詐
  欺犯行，其竟仍執意交付他人使用，主觀上顯有縱使受領存摺
  與提款卡之人持以提供被害人匯入金錢，亦不違反其本意之不
  確定故意。綜合以上證據，本件證據明確，已可認定被告有事
  實欄所載之犯行。
二論罪科刑之依據：被告甲○○提供帳戶之行為，並未直接參與
  詐欺之構成要件行為，僅在助成該詐騙集團詐欺犯行之實現，
  應論以刑法第三百三十九條第一項詐欺取財罪之幫助犯，並依
  同法第三十條第二項之規定，減輕其刑。又被告曾有如事實欄
  所述之犯罪科刑執行完畢情形，有臺灣高等法院被告前案紀錄
  表一份可參，其受有期徒刑執行完畢後，於五年內再犯有期徒
  刑以上之罪，為累犯，應依法加重其刑，並依刑法第七十一條
  第一項之規定，先加後減之。本院審酌被告提供帳戶予他人實
  施詐騙行為，嚴重破壞社會治安並有礙金融秩序，助長犯罪歪
  風，增加追緝犯罪之困難，且其前次違反商業會計法犯行乃因
  擔任虛設行號之人頭而遭判處徒刑，與本件提供帳戶予他人使
  用之情節相仿，參以其本次犯後不思悔過，不僅飾詞狡辯，更
  以輕佻之態度嘲諷被害人貪財等一切情狀，從重量處如主文所
  示之刑，並諭知易科罰金之折算標準。
三適用之法條：刑事訴訟法第二百九十九條第一項前段，刑法第
  三十條第二項、第三百三十九條第一項、第四十七條、第四十
  一條第一項前段，罰金罰鍰提高標準條例第一項前段、第二條
  。
本案經檢察官李鴻維到庭執行職務
中    華    民    國    95    年    2     月    27    日
                  刑事第十五庭  審判長法  官  周祖民
                                      法  官  黃雅君
                                      法  官  邱蓮華
以上正本證明與原本無異。
如不服本判決，應於判決送達後10日內，向本院提出上訴狀。
                                      書記官  王黎輝
中    華    民    國    95    年    2     月    27    日
附錄論罪科刑法條
刑法第三百三十九條第一項                            .
意圖為自己或第三人不法之所有，以詐術使人將本人或第三人之
物交付者，處五年以下有期徒刑、拘役或科、或併科一千元以下
罰金。


司法院資訊處製作；財團法人民間司法改革基金會備份。
